【裁判字號】    89,訴,79
【裁判日期】    890616
【裁判案由】    偽造文書
【裁判全文】
臺灣臺中地方法院刑事判決                        八十九年度訴字第七九號
    公  訴  人  台灣台中地方法院檢察署檢察官
    被      告  甲○○
右列被告因偽造文書案件，經檢察官提起公訴（八十八年度偵字第二三七六二號），
本院判決如左：
    主    文
甲○○無罪。
    理    由
一、公訴意旨略以：被告甲○○係燁湦實業有限公司（下稱燁湦公司）之負責人，其
    未經捷揚營造有限公司（下稱捷揚公司）負責人乙○○之同意，竟於八十八年一
    月間，命其公司不知情之會計小姐，以表明已得乙○○認可之意思，在燁湦公司
    八十七年十一月三日（起訴書誤載為八十一年十一月三日）、客戶名稱捷揚之請
    款單底部，載明「共計２７９１３５尚欠５６０００」之文字下，偽造乙○○之
    署押一枚，而偽造該燁湦公司請款單之私文書，其後並於八十八年二月五日，持
    上開偽造之私文書，向台灣台中地方法院聲請核發支付命令，足以生損害於乙○
    ○。因認被告甲○○涉有刑法第二百十條之偽造私文書罪嫌云云。
二、本件公訴人認被告甲○○涉有刑法第二百十條之偽造私文書罪嫌，無非係以上開
    事實，業據被告甲○○於偵查中供承其確有告知公司會計小姐在上開請款單上簽
    寫乙○○之署押一枚，並持上開請款單聲請台灣台中地方法院發支付命令等語不
    諱，核與被害人乙○○指述情節相符，並有上開請款單、支付命令聲請書、台灣
    台中地方法院八十八年度促字第一三四三三號支付命令及材料租賃契約書在卷足
    證，為其主要論據。
三、按犯罪事實應依證據認定之，無證據不得推定其犯罪事實；又被告否認犯罪事實
    所持之辯解，縱屬不能成立，仍非有積極證據足以證明其犯罪行為，不能遽為有
    罪之認定，刑事訴訟法第一百五十四條、最高法院三十年上字一八三一號判例參
    照。復按刑事訴訟法上所謂認定犯罪事實之證據，係指足以認定被告確有犯罪行
    為之積極證據而言，該項證據自須適合於被告犯罪事實之認定，始得採為斷罪資
    料；且犯罪事實之認定，應憑真實之證據，倘證據是否真實尚欠明顯，自難以擬
    制推測之方法，為其判斷之基礎；另證據之證明力，固屬於法院判斷之自由，惟
    證據本身如有瑕疵，則在瑕疵未能究明以前，遽採為有罪之根據，即難謂適法；
    又刑法第二百十條之偽造文書，以無制作權之人冒用他人名義而制作該文書為必
    要，如果行為人對於此種文書，本有制作之權，縱令其不應制作而制作，亦無偽
    造之可言；又偽造文書，係指無制作權不法制作者而言，若自己之文書，縱有不
    實之記載，要難構成本條之罪，最高法院二十九年上字第三一○五號、五十三年
    台上字第六五六號、三十二年上字第九七一號、二十四年上字第五四五八號及四
    十七年台上字第三六五號分別著有判例可資參照。
四、訊據被告甲○○固於本院調查中供承，其確有於上開時日，在其位於台北縣五股
    鄉○○路○○路二段二六六之六號之總公司內，告以會計簽寫乙○○之署押一枚
    於上開請款單上，並自行於上開時日，持上開請款單向台灣台中地方法院聲請發
    支付命令等情不諱，核與被害人乙○○指述情節相符，並有上開請款單、支付命
    令聲請書、台灣台中地方法院八十八年度促字第一三四三三號支付命令及材料租
    賃契約書在卷足證，應認為實。惟其仍堅詞否認有上開偽造文書之犯行，辯稱：
    其僅係告知會計應向何人請款，而由會計於請款單上註記「乙○○」三字，亦即
    請款單上簽寫「乙○○」之署押僅係用以表明得向何人請款，而方便其公司收款
    者向客戶收款等語。經查：
（一）被告辯稱其公司之請款單上有時會簽寫客戶名字，其用意僅在註記其公司得向
      何人請款，而方便其公司收款者向客戶收款等情，核與證人即燁湦公司之會計
      吳麗雅於本院審理中證稱，燁湦公司之會計或收款人員有時確實會於其公司向
      客戶請款之請款單上註記客戶之姓名，用以表明得向客戶公司中之何人請款，
      以方便收款人聯繫請款事宜等語相符，復有被告所提出分別註記客戶姓名於請
      款單中之八十三年、八十七年及八十九年等燁湦公司請款單四紙附卷可參，足
      見被告辯稱請款單上簽寫「乙○○」之署押，並非出於偽造之意思，而僅係註
      記客戶姓名，以利其公司收款人知悉向何人請款等情，已堪認屬實。
（二）再查，公訴人所指該偽造之請款單上，除簽寫乙○○之姓名外，尚記載「共計
      ２７９１３５，尚欠５６０００」等文字，而觀諸燁湦公司原制作之該請款單
      上，卻記載「總金額３３５１３５」之數字等情，益見被告確無偽造「乙○○
      」署押，而偽造私文書之犯意甚明，蓋以燁湦公司制作之該請款單原既係欲用
      以向捷揚公司之負責人乙○○請款三十三萬五千一百三十五元，則被告若果有
      偽造乙○○之署押，以表明業經乙○○同意付款之意思，當無須於偽造「乙○
      ○」署押之同時，另行記載應自總金額中扣除其公司尚欠捷揚公司之五萬六千
      元之款項，並表明其公司僅得向捷揚公司負責人乙○○請款二十七萬九千一百
      三十五元等情，而應係以上開制作之總金額逕向捷揚公司請款，甫符常理。
（三）末查，公訴人所據上開燁湦公司請款單，應係燁湦公司之負責人有權制作，用
      以表示向客戶請款意思之文書，又被告係燁興公司之負責人等情，有證人吳麗
      雅證述詳實，且有經濟部中部辦公室八十八年八月三十一日函附之燁湦公司董
      事、股東名單在卷足參，是被告應屬有權制作上開燁湦公司請款單者無疑，故
      揆諸上開說明，縱被告於該請款單上記載內容虛偽不實之文字，亦核與以無制
      作權人而捏造他人名義制作文書之偽造文書罪嫌構成要件不相符合，亦即被告
      應無構成偽造私文書之餘地。綜上所述，被告甲○○既無偽造私文書之犯意及
      行為，而參諸卷內現存證據，亦無法證明被告甲○○確有偽造「乙○○」署押
      ，而偽造私文書之犯行，從而即尚難僅以被告告以不知情之會計小姐簽寫「乙
      ○○」之署押於請款單上，即遽論其涉有偽造私文書之犯行。此外，復查無其
      他積極證據足資證明被告甲○○有公訴人所指之行為，核屬不能證明被告犯罪
      ，自應諭知被告甲○○無罪之判決。
據上論斷，應依刑事訴訟法第三百零一條第一項前段，判決如主文。
中      華      民      國    八十九    年      六      月     十六     日
                                台灣台中地方法院刑事第六庭
                                    法  官  許  惠  瑜
右正本證明與原本無異。
如不服本判決，應於判決送達後十日內向本院提出上訴狀，上訴於臺灣高等法院臺中
分院( 須附繕本 )。
                                    書記官
中      華      民      國    八十九    年      六      月     十七     日


司法院資訊處製作；財團法人民間司法改革基金會備份。
